【裁判字號】    97,訴,182
【裁判日期】    970605
【裁判案由】    第三人異議之訴
【裁判全文】
臺灣板橋地方法院民事判決               97年度訴字第182號
原      告  己○○
訴訟代理人  趙佑全律師
被      告  寶華商業銀行股份有限公司
法定代理人  楊泉源即中央存款保險股份有限公司接管小組召集
            人
訴訟代理人  卯○○
被      告  元大商業銀行股份有限公司
法定代理人  寅○○
訴訟代理人  丑○○
被      告  臺灣新光商業銀行股份有限公司
                        、30.
法定代理人  辛○○
                        、30.
訴訟代理人  丙○○
被      告  日盛國際商業銀行股份有限公司
法定代理人  癸○○
訴訟代理人  戊○○
            乙○○
被      告  臺灣銀行股份有限公司
法定代理人  辰○○
訴訟代理人  壬○○
複代理人    丁○○
上列當事人間第三人異議之訴事件，經本院於民國97年5 月15日
言詞辯論終結，判決如下：
    主  文
本院如附表所示之強制執行事件，就原告所有坐落台北縣板橋市
○○段1986地號土地及其上建物台北縣板橋市○○段6083建號即
門牌號碼台北縣板橋市○○路195 號5 樓所為之強制執行程序，
應予撤銷。
訴訟費用由被告負擔。
    事實及理由
壹、程序方面：
一、按訴狀送達後，原告不得將原訴變更或追加他訴，但請求之
    基礎事實同一、擴張或減縮應受判決事項之聲明，或不甚礙
    於被告之防禦及訴訟之終結者不在此限，民事訴訟法第255
    條第1 項第2 款、第3 款、第7 款分別定有明文。本件原告
    起訴時，原係以中華商業銀行股份有限公司為被告，請求「
    本院96年度執全字第3565號強制執行事件，就原告所有坐落
    台北縣板橋市○○段1986地號土地及其上建物台北縣板橋市
    ○○段6083建號即門牌號碼台北縣板橋市○○路195 號5 樓
    （下稱系爭不動產）所為之強制執行程序，應予撤銷」，嗣
    於訴訟進行中，追加「寶華商業銀行股份有限公司（下稱寶
    華商銀）、元大商業銀行股份有限公司（下稱元大商銀）、
    台灣新光商業銀行股份有限公司（下稱新光商銀）、日盛國
    際商業銀行股份有限公司（下稱日盛國際商銀）、台灣銀行
    股份有限公司（下稱台灣銀行）為被告，撤回被告中華商業
    銀行股份有限公司，並將聲明變更為「本院96年度執全字第
    3733號、96年度執全助字第1471號、96年度執全字第4167號
    、96年度執全字第4278號、96年度執字第84435 號、97年度
    執字第5331號強制執行事件就原告所有系爭不動產所為之強
    制執行程序，應予撤銷」，其請求之基礎事實同一，核屬擴
    張訴之聲明，亦不甚礙於被告之防禦及訴訟之終結，應予准
    許。
二、被告寶華商銀之法定代理人原為中央存款保管股份有限公司
    接管小組召集人甲○○，嗣於訴訟繫屬中變更為楊泉源，有
    寶華商銀公司變更登記表可稽，並經楊泉源具狀聲明承受訴
    訟，合先敘明。
貳、實體方面：
一、原告主張：原告係系爭不動產之所有權人，原告委託訴外人
    林郁惠負責系爭不動產出售事宜，林郁惠於民國96年4 月間
    委由訴外人庚○○代書尋找買受人，庚○○向林郁惠佯稱有
    人要購買系爭不動產，要求林郁惠將系爭不動產所有權狀及
    原告印鑑證明等相關資料先行交付，之後即未主動告知辦理
    情形，經林郁惠追問，庚○○卻敷衍再三，林郁惠始查覺有
    異，而於同年7 月時向地政事務所調取系爭不動產之登記謄
    本，竟發現系爭不動產所有權遭以買賣為原因，於96年5 月
    30日過戶登記予訴外人子○○，然原告與子○○間並未簽訂
    買賣合約，經向子○○查問，子○○表示並無購買系爭不動
    產之意思，然子○○亦未將系爭不動產之所有權移轉登記予
    以塗銷，原告乃訴請子○○塗銷所有權移轉登記，為本院96
    年度訴字第2218號繫屬在案，原告與子○○成立訴訟上和解
    ，子○○同意塗銷系爭不動產之所有權移轉登記，回復登記
    為原告所有，惟因系爭不動產已遭子○○之債權人即本件被
    告以如附表所示之強制執行事件執行在案，原告無法持前揭
    和解筆錄辦理塗銷所有權移轉登記，為此本於所有權人之地
    位，依據強制執行法第15條規定，請求撤銷如附表所示之強
    制執行事件就系爭不動產所為之強制執行程序等語。聲明：
    如主文所示。
二、被告則以：原告是否為真正所有權人尚存疑義，蓋系爭不動
    產前為林簡新蓮（即訴外人林郁惠之母，於96年7 月歿）所
    有，因節稅目的，於96年3 月13日移轉予原告，惟仍由林郁
    惠全權處理系爭不動產買賣過戶事宜。庚○○於本院97年3
    月28日言詞辯論時證稱：系爭不動產過戶文件上之原告及子
    ○○之印章，均係林郁惠所交付等語，則林郁惠將原告及子
    ○○之印章交付予庚○○辦理過戶，自有授與代理權予庚○
    ○俾以辦理系爭不動產過戶事宜，是子○○已合法受讓取得
    系爭不動產之所有權，被告為子○○之債權人，即得對子○
    ○名下之財產聲請強制執行，原告提起第三人異議之訴為無
    理由等語置辯。並聲明：原告之訴駁回。
三、按第三人就執行標的物有足以排除強制執行之權利者，得於
    強制執行程序終結前，向執行法院對債權人提起異議之訴，
    強制執行法第15條定有明文。而所謂就執行標的物有足以排
    除強制執行之權利者，係指對於執行標的物有所有權、典權
    、留置權、質權存在情形之一者而言（最高法院68年台上字
    第3190號判例意旨參照）。系爭不動產於96年5 月30日以買
    賣為原因，由原告名下移轉登記為訴外人子○○名下，有土
    地、建物登記謄本可稽。本件被告均為訴外人子○○之債權
    人，於系爭不動產移轉登記於子○○名下之後，陸續就系爭
    不動產聲請強制執行，其情形如下：本院96年度執全字第
    3565號強制執行事件，原係中華商業銀行股份有限公司（原
    告於訴訟中已對該銀行撤回起訴）就債務人子○○名下之系
    爭不動產為假扣押，嗣被告寶華商銀因執行標的相同，聲請
    併入本院96年度執全字第3565號假扣押執行，案號為本院96
    年度執全字第3733號假扣押事件，被告元大商銀聲請假扣押
    執行，經臺灣台北地方法院囑託本院執行，案號為本院96年
    度執全助字第1471號假扣押事件，亦併入本院96年度執全字
    第3565號假扣押事件，被告臺灣新光商銀聲請併入96年度執
    全字第3565號假扣押執行，案號為本院96年度執全字第4167
    號假扣押事件，被告日盛國際商銀聲請併入96年度執全字第
    3565號假扣押執行，案號為本院96年度執全字第4278號假扣
    押事件，被告日盛國際商銀聲請調取96年度執全字第3565號
    假扣押執行，案號為本院96年度執字第8443 5號清償票款強
    制執行事件，被告臺灣銀行聲請返還消費借貸款強制執行事
    件，案號為本院97年度執字第5331號，併入96年度執字第
    84435 號，執行程序尚未終結，此業據本院調取前揭執行卷
    宗核閱無誤。原告以其為系爭不動產之真正所有權人，依據
    強制執行法第15條規定，請求將被告以如附表所示之強制執
    行事件就系爭不動產所為之強制執行程序予以撤銷，是本件
    之爭點為：原告是否為系爭不動產之所有權人？經查：系爭
    不動產所有權係由訴外人庚○○辦理所有權移轉登記事宜，
    庚○○於本院證稱：（問：子○○與原告己○○有無在你那
    裡碰面？）沒有。（問：買賣金額如何訂出？）是依照公告
    現值與房屋評定價值計算出來，寫在公契上面，沒有另外寫
    買賣契約書。（問：買賣雙方是否有告知你實際買賣價額多
    少？）沒有。我只有單純作過戶的事情，子○○、林郁惠、
    己○○並沒有到我那裡談買賣的事情。他們也沒有在我那裡
    交付價金。我只是單純辦理過戶的事情，沒有被授權處理不
    動產買賣的事情等語，見本院97年3 月28日言詞辯論筆錄。
    訴外人子○○於本院96年度執全字第3565號假扣押強制執行
    事件，主動到院供稱：伊不知道房屋何人居住使用，亦不知
    房屋在何處，伊是在莫名其妙之下，房屋被過戶到伊名下，
    伊是把資料交給專門辦貸款之謝能雄辦理貸款，伊不認識代
    書庚○○，也沒有請庚○○辦貸款及過戶等語（見96年10月
    3 日執行筆錄），子○○於本院96年度訴字第2218號塗銷所
    有權移轉登記事件亦供稱：伊與己○○並不認識，未曾委任
    庚○○辦理以買賣為原因之所有權移轉登記，兩造間未曾成
    立買賣契約，伊從未持有系爭不動產之所有權狀等語（見96
    年11月14日言詞辯論筆錄），子○○於台灣板橋地方法院檢
    察署96年度他字第6876號被訴侵占案件亦供稱：不認識庚○
    ○，不知為何受讓系爭不動產所有權，沒有向己○○買房子
    ，並未授權他人填土地登記申請書，伊為申請貸款才留資料
    給謝能雄等語（見該偵查卷96年12月4 日訊問筆錄），均經
    本院調卷查明。綜合以上事證，可知子○○並未授權他人買
    受系爭不動產，本身亦無買受系爭不動產之意思，其交付印
    鑑係用以辦理貸款事宜，原告與訴外人子○○間並未達成買
    賣及移轉所有權之合意，則債權及物權行為均不成立，系爭
    不動產所有權之移轉登記，自始不生效力，原告仍為系爭不
    動產之所有權人。
四、原告為系爭不動產之所有權人，對於被告以系爭不動產為子
    ○○之財產而聲請強制執行，自有排除強制執行之權利，其
    於強制執行程序終結前，依據強制執行法第15條規定，請求
    撤銷如附表所示之強制執行事件就系爭不動產所為之強制執
    行程序，自屬有據，應予准許。
五、結論：原告之訴為有理由，依民事訴訟法第78條、第85條第
    1 項前段，判決如主文。
中    華    民    國    97    年    6     月     5    日
                  民事第三庭法  官  陳映如
附表
    ┌─────────────┬──────────────┐
    │   強制執行事件案號       │        執行債權人          │
    ├─────────────┼──────────────┤
    │本院96年度執全字第3733號  │寶華商業銀行股份有限公司    │
    ├─────────────┼──────────────┤
    │本院96年度執全助字第1471號│元大商業銀行股份有限公司    │
    ├─────────────┼──────────────┤
    │本院96年度執全字第4167號  │台灣新光商業銀行股份有限公司│
    ├─────────────┼──────────────┤
    │本院96年度執全字第4278號  │日盛國際商業銀行股份有限公司│
    ├─────────────┼──────────────┤
    │本院96年度執字第84435號   │日盛國際商業銀行股份有限公司│
    ├─────────────┼──────────────┤
    │本院97年度執字第5331號    │台灣銀行股份有限公司        │
    └─────────────┴──────────────┘
以上正本係照原本作成
如對本判決上訴，須於判決送達後20日內向本院提出上訴狀
中    華    民    國    97    年    6     月    5    日
                            書記官  李錦輝


司法院資訊處製作；財團法人民間司法改革基金會備份。
